臺灣高等法院高雄分院刑事判決　　　　94年度上訴字第1288號
上　訴　人
即　被　告　甲○○
選任辯護人　柳聰賢律師
上列上訴人因被告違反槍砲彈藥刀械管制條例案件，不服臺灣高
雄地方法院94年度重訴字第47號中華民國94年8 月11日第一審判
決（起訴案號：臺灣高雄地方法院檢察署94年度偵字第2253號）
，提起上訴，本院判決如下：
     主  文
上訴駁回。
     事  實
一、甲○○明知未經主管機關許可，不得製造、持有槍砲彈藥刀
    械管制條例管制之手槍、子彈，竟未經許可，基於製造可發
    射子彈具殺傷力之改造手槍及具殺傷力之改造子彈之犯意，
    於民國91年間某日，在高雄市六合夜市某商店，購買仿
    BERETTA 廠92FS型半自動手槍製造之玩具手槍1 支及玩具子
    彈10顆，再於91或92年間某日，先委由不知情之高雄市某車
    廠員工代為製造金屬槍管，復在其位於屏東縣萬丹鄉○○村
    ○○路466 號之住處，以將上開玩具手槍之槍管取下，換裝
    上開土造金屬槍管之方式，未經許可，將上開玩具手槍改造
    成可發射子彈具有殺傷力之手槍1 支（含彈匣1 個，槍枝管
    制編號0000000000號）而持有之。另於91或92年間某日，在
    前開住處自行以其父楊寬諒所有之鑽頭，磨製金屬彈頭2 顆
    ，並將其中一顆加裝至上開玩具子彈彈殼上，欲以此方式未
    經許可，製造可供擊發具殺傷力之改造子彈2 顆，惟上開改
    造子彈因尚未改造完成而無法擊發，均不具有殺傷力而未遂
    。嗣於94年1 月14日16時30分許，為警持搜索票在前開住處
    查獲，並扣得上開具有殺傷力之改造手槍1 支、不具殺傷力
    之改造子彈1 顆、土造金屬彈頭1 顆。
二、案經高雄市政府警察局刑警大隊移請臺灣高雄地方法院檢察
    署檢察官偵查起訴。
    理  由
壹、證據能力之認定
 一、按刑事訴訟法第208 條第1 項規定，法院或檢察官得囑託
     醫院、學校或其他相當之機關鑑定，或審查他人之鑑定。
     第2 項規定，第203 條至第206 條之規定，於前項情形準
     用之；其須以言詞報告或說明時，由受囑託機關實施鑑定
     或審查之人為之。
 二、本件內政部警政署刑事警察局所為之槍彈鑑定書，既係檢
     察官囑託鑑定，並由刑事警察局專業鑑定人鑑定後制作，
     自具證據能力。
貳、實體方面
 一、訊據被告甲○○固坦承其持有上揭改造手槍、子彈經警搜
     索查獲之事實，但矢口否認有製造手槍、子彈之犯行，辯
     稱：查獲之槍彈是伊朋友洪志銘拿來寄放的。在警詢、偵
     查中係因當時伊還一個星期就要結婚，警員要伊承認不然
     會被收押，伊因擔心婚期受延誤，才會作不實之自白云云
     。
 二、惟查：
 （一）上揭製造手槍、子彈之事實，業據被告甲○○於警詢、
       偵訊及原審審理時均坦承不諱，並有改造手槍1 支（含
       彈匣1 個，槍枝管制編號0000000000號）、不具殺傷力
       之改造子彈1 顆、土造金屬彈頭1 顆扣案及槍彈照片4
       張附卷可稽；且前開扣案之改造手槍1 支，經檢察官囑
       託內政部警政署刑事警察局鑑定結果，係由仿BERETTA
       廠92FS型半自動手槍製造之玩具手槍，換裝土造金屬槍
       管而成之改造手槍，機械性能良好，可擊發適用之子彈
       ，具有殺傷力，又扣案之改造子彈1 顆，經鑑定結果，
       認係由玩具金屬彈殼加裝直徑約7 點8 公釐土造金屬彈
       頭而成之改造子彈，經試射後無法擊發，認不具殺傷力
       ，有內政部警政署刑事警察局94年2 月4 日刑鑑字第
       0940013068號槍彈鑑定書一份在卷可考。又上開槍支鑑
       定並未實際試射，但由性能檢驗法，本件槍支原係玩具
       手槍，槍管內有阻鐵，無法擊發子彈，改造手槍就是將
       有阻鐵之槍管換掉，換成沒有阻鐵之金屬槍管，雖撞針
       為塑膠製，仍然可以撞擊底火射擊，只要裝填適當之子
       彈就可以擊發而具殺傷力等情，亦經鑑定機關實施鑑定
       之人員蕭廷宇到庭說明甚詳。從而，被告自白核與事實
       相符。
 （二）被告雖於本院翻異前供，改口辯稱：槍彈是伊朋友洪志
       銘寄放的。伊在警詢中係因當時伊還距一個星期就要結
       婚，警員要伊承認不然會被收押，伊因擔心誤了婚期，
       才會作不實之自白云云。然查，被告於警詢中就扣案之
       改造手槍、子彈之來源，如何改造之方法過程均有非常
       具體詳細之供述，已難認係憑空虛構不實之自白，且供
       述內容並未提及有「洪志銘」之人，縱認被告警詢當時
       確有因即將結婚，恐未承認犯罪將遭羈押之顧慮，惟被
       告係經警在其住處查獲持有改造手槍，其既主動交出改
       造手槍、子彈，並已承認持有手槍，果若槍彈係洪志銘
       所寄放，而非其改造，被告既已承認持有改造手槍犯罪
       ，當可據實供出係洪志銘改造，而利於警方調查查獲上
       手，實無再為虛妄自白改造槍彈之必要。何況自警詢後
       ，在偵查訊問（94年3 月10日）、聲請羈押訊問、原審
       審理中，時間均己是在被告結婚日（94年1 月21日）之
       後，被告亦均坦承上揭改造手槍、子彈之犯行，而並未
       供稱係洪志銘改造乙節，足認被告經原審為有罪判決並
       判處6 年之徒刑後，在本院所為上開辯解顯係畏罪卸責
       之詞，無足採信。
 （三）綜上，本件事證明確，被告犯行洵堪認定。又本件係因
       警方監聽被告持用之0000000000號行動電話時，發現被
       告涉嫌持有、改造槍彈，遂向原審法院聲請搜索票，而
       持原審法院核發之搜索票至被告位於屏東縣萬丹鄉○○
       村○○路466 號之住處搜索，經向被告出示搜索票及說
       明來意、加以勸導後，被告即主動向警方指出其藏放槍
       彈之處，致經警查扣得前開槍彈而查獲本案等事實，有
       搜索票、職務報告書各一份在卷可憑，並經被告在警詢
       中供承係經警出示搜索票後，被告即自行將槍彈取交警
       方等情節，顯見警方於被告交出前開扣案改造手槍、子
       彈、土造金屬彈頭前，即已知悉被告涉犯未經許可，持
       有或製造手槍、子彈等犯罪嫌疑，故本件被告於警員執
       行搜索時自行交出槍彈之行為並不符自首之要件，併予
       敘明。
二、按被告行為後，槍砲彈藥刀械管制條例已於94年1 月26日修
    正公布，於同年月28日生效，將原槍砲彈藥刀械管制條例第
    11條第1 項「未經許可，製造、販賣或運輸第4 條第1 項第
    1 款所稱其他可發射金屬或子彈具有殺傷力之各式槍砲者，
    處5 年以上有期徒刑，併科新臺幣1,000 萬元以下罰金」之
    規定改列於修正後該條例第8 條第1 項，修正後該條例第8
    條第1 項法定刑度，業已提高為「處無期徒刑或5 年以上有
    期徒刑，併科新臺幣1,000 萬元以下罰金」，與被告行為時
    之同條例第11條第1 項法定刑度相較，修正前槍砲彈藥刀械
    管制條例第11條第1 項規定之刑度較輕，有利於被告，是依
    刑法第2 條第1 項但書規定，關於被告未經許可製造具殺傷
    力改造手槍部分，應適用修正前槍砲彈藥刀械管制條例第11
    條第1 項規定論科。另槍砲彈藥刀械管制條例雖於94年1 月
    26日修正公布，惟第12條第1 項「未經許可，製造、販賣或
    運輸子彈者，處1 年以上7 年以下有期徒刑，併科新台幣
    500 萬元以下罰金」之規定（包括刑度）並無變更，自無比
    較新舊法之問題。又被告基於製造子彈之犯意，以鑽頭磨製
    前開金屬彈頭2 顆時，已屬著手製造具殺傷力改造子彈之行
    為，惟上開改造子彈因尚未改造完成而無法擊發，均不具有
    殺傷力，故被告未經許可製造子彈之行為尚屬未遂。是核被
    告所為，係犯修正前槍砲彈藥刀械管制條例第11條第1 項之
    未經許可，製造可發射子彈具有殺傷力之改造手槍罪及同條
    例第12條第5 項、第1 項未經許可，製造子彈未遂罪。公訴
    意旨固認被告未經許可製造改造手槍部分犯行係犯修正後槍
    砲彈藥刀械管制條例第8 條第1 項之罪，然查，被告係於該
    條例修正前犯罪，經比較新舊法後，被告上開犯行應適用修
    正前槍砲彈藥刀械管制條例第11條第1 項論處，已如前述，
    是公訴意旨認被告涉犯修正後同條例第8 條第1 項之罪，尚
    有未洽，應予更正；惟此僅屬新舊法比較適用之問題，並非
    事實同一而變更起訴法條之情形，無庸依刑事訴訟法第3百
    條規定變更起訴法條，附此敘明。被告以一製造行為，製造
    2 顆土造子彈未遂，僅係侵害一社會法益，為實質一罪。又
    被告製造足以供組成具殺傷力之改造手槍之主要組成零件金
    屬槍管一支，並將之組裝於前開玩具手槍上，而使該玩具手
    槍成為具有殺傷力之改造手槍，其製造、持有手槍主要組成
    零件槍管之行為，為其製造改造手槍之階段行為；其改造手
    槍後持有該改造手槍之低度行為，為製造之高度行為所吸收
    ，均不另論罪。又被告利用不知情之高雄市某車廠員工代為
    製造上開金屬槍管，為間接正犯。其所犯上開2 罪間，犯意
    各別，罪名不同，應分論併罰。被告未經許可製造子彈部分
    ，已著手於製造子彈行為之實施而未遂，應依刑法第26 條
    前段規定減輕其刑。
三、原審因而依修正前槍砲彈藥刀械管制條例第11條第1 項、槍
    砲彈藥刀械管制條例第12條第5 項、第1 項之規定，並審酌
    被告未經許可非法改造玩具手槍及子彈，其所改造之手槍已
    具有殺傷力，因手槍可於瞬間取人性命，影響所及，非僅危
    及他人之生命安全，並對社會治安之維護造成嚴重損害，所
    為危害社會秩序及人民生命財產安全甚鉅，惡性非輕，惟念
    及被告並無犯罪前科紀錄，有臺灣高等法院被告前案紀錄表
    1 紙在卷可按，且未曾持前開手槍從事不法犯罪活動，又其
    完成改造之手槍僅1 支，數量非多，所改造之子彈尚無殺傷
    力，及被告犯後已在偵查、原審中坦認犯行之態度等一切情
    狀，分別就製造手槍部分量處有期徒刑5 年6 月，併科罰金
    20萬元，製造子彈未遂部分量處有期徒刑8 月，併科罰金新
    台幣5 萬元，並定應執行刑為有期徒刑6 年，併科罰金新台
    幣24萬元，併科罰金部分並均諭知易服勞役之折算標準。及
    敘明本件扣案之上開仿BERETTA 廠92FS型半自動手槍製造之
    改造手槍1 支（內含彈匣1 個，槍枝管制編號0000000000
    號），係槍砲彈藥刀械管制條例第4 條第1 項第1 款所列物
    品，乃未經許可不得持有之違禁物，應依刑法第38條第1 項
    第1 款規定宣告沒收。又扣案之不具殺傷力改造子彈1 顆、
    土造金屬彈頭1 顆，雖非違禁物，惟該子彈、彈頭屬被告製
    造子彈未遂犯行所得之物，仍應依刑法第38條第1 項第3 款
    規定予以沒收。至扣案之玩具子彈9 顆，均係玩具金屬空彈
    殼，有上開槍彈鑑定書一份附卷可佐，均無殺傷力，非屬違
    禁物，公訴人亦未舉證證明該玩具子彈與
    本件犯行有何關聯，另被告用以磨製金屬彈頭之鑽頭一個，
    係其父楊寬諒所有，業據被告供述明確，均不予沒收之意旨
    。本院認原審判決認事用法均無違誤，量刑亦稱妥當。被告
    上訴意旨，仍執前詞矢口否認犯罪，自無足取，上訴為無理
    由，應予駁回。
據上論斷，應依刑事訴訟法第368條，判決如主文。
本案經檢察官郭振昌到庭執行職務。
中　　華　　民　　國　　94　　年　　11　　月　　24　　日
                  刑事第一庭  審判長法  官  郭雅美
                                    法  官  江泰章
                                    法  官  莊崑山
以上正本證明與原本無異。
如不服本判決應於收受本判決後10日內向本院提出上訴書狀，其
未敘述上訴理由者，並得於提起上訴後10日內向本院補提理由書
狀（均須按他造當事人之人數附繕本）「切勿逕送上級法院」。
中　　華　　民　　國　　94　　年　　11　　月　　24　　日
　　　　　　　　　　　　　　　　　　書記官  張文斌
附錄本案論罪科刑法條
修正前槍砲彈藥刀械管制條例第11條第1項：
未經許可，製造、販賣或運輸第4 條第1 項第1 款所稱其他可發
射金屬或子彈具有殺傷力之各式槍砲者，處5 年以上有期徒刑，
併科新臺幣1000萬元以下罰金。
槍砲彈藥刀械管制條例第12條第1項、第5項：
未經許可，製造、販賣或運輸子彈者，處1 年以上7 年以下有期
徒刑，併科新臺幣500萬元以下罰金。
第1項至第3項之未遂犯罰之。
